【裁判字號】    90,交易,417
【裁判日期】    901128
【裁判案由】    過失傷害
【裁判全文】
臺灣高雄地方法院刑事判決                          九十年度交易字第四一七號
    公  訴  人  臺灣高雄地方法院檢察署檢察官
    被      告  甲○○
右列被告因過失傷害案件，經檢察官提起公訴（九十年度調偵字第三二九號），本院
判決如左：
    主  文
甲○○因過失傷害人，處有期徒刑參月，如易科罰金，以參佰元折算壹日。
    事  實
一、甲○○於民國八十九年十二月十二日下午六時許，駕駛車牌號碼ＸＱ─七九七二
    號自用小客車一部，沿高雄縣大寮鄉○○路外側快車道由西往東方向行駛，途經
    萬丹路一一四號前時，因該路之機車道已被流動攤販佔用，且外側快車道亦因塞
    車而無法前進，甲○○遂欲變換車道左轉至內側快車道時，本應注意汽車起步及
    變換車道時，應顯示方向燈，注意前後左右有無障礙或車輛行人及安全距離，並
    應讓行進中之車輛行人優先通行，及隨時採取必要之安全措施，而依當時天候、
    路況等情狀，亦無不能注意之情事，詎甲○○竟疏未注意，貿然左轉進入內側快
    車道，適有丙○○騎乘車牌號碼ＣＢＤ─三五一號重型機車一部，亦沿萬丹路由
    西向東方向行駛於甲○○之左側後方時，丙○○見狀已閃煞不及，致其所騎乘機
    車車頭撞擊甲○○所駕駛自小客車之左前車門處，丙○○因此人車倒地，雖經送
    醫急救，惟已受有右側髖臼骨骨折脫位、右髖骨頭骨折術後併右腓神經麻痺、右
    踝關節機能喪失達第四級殘廢之傷害，嗣經甲○○報警，並對前來處理之警員坦
    承係其肇事並自願接受裁判。
二、案經丙○○訴由台灣高雄地方法院檢察署檢察官偵查起訴。
    理  由
一、訊據被告甲○○固不否認有於右揭時地與告訴人丙○○發生車禍，以及報警處理
    之事實，惟矢口否認有何過失傷害犯行，辯稱：當時該路段路邊因有流動攤販佔
    用道路妨害交通，導致外側車道嚴重塞車，加以當時路燈未打開，視線不良，被
    告欲自外側車道變換至內側車道，並非貿然變換車道，且已保持安全距離，注意
    均無來車才變換車道，係因告訴人貿然超速行駛，且未注意車前狀況，違規行駛
    於內側快車道，才直接撞擊被告自小客車之左前車身，被告並無法閃避，故被告
    已盡相當之注意義務，自無須負過失之責任云云，惟查：
  （一）右揭被告確係未注意告訴人之機車行駛於其左後方，而被告貿然左轉變換車
        道，導致告訴人閃煞不及而撞上，因而受有前述傷害之事實，業據告訴人於
        偵查及本院審理中均指訴甚詳，且案發現場之情形亦據證人即到場處理之警
        員乙○○於本院審理中證述明確，復有高雄縣警察局道路交通事故調查報告
        表一紙及告訴人受有前述傷害之診斷證明書二紙在卷可憑，而告訴人雖於偵
        查及本院審理中均指稱：係因被告突然左轉「迴車」，導致其無法閃避才撞
        上等語，與被告所辯稱：伊係欲左轉變換車道等語並不一致，惟從被告依據
        前述道路交通事故調查報告表所自行繪製之現場圖可知（見本院卷第四十五
        頁），被告之自小客車於案發後停止之狀態，其車身已與道路呈四十五角，
        且佔據內側快車道三分之二之車道，是被告於左轉當時之弧度必定甚大，而
        告訴人當時係騎乘機車行駛於被告之左後方，從告訴人之視線而言，被告之
        自小客車係左轉行駛，且弧度亦已達四十五度角，則其主觀上認為被告係欲
        左轉而迴車，尚非無因，而不論被告係欲變換車道或迴車，均須有左轉之駕
        駛行為，故告訴人所指訴應係針對被告此左轉之駕駛行為有過失，雖其誤認
      被告係欲迴車，尚在情理之常，自不能遽此認告訴人前揭指訴已有瑕疵，是
        告訴人前揭指訴，應屬可採。
  （二）按駕駛人應注意汽車起步及變換車道時，應顯示方向燈，注意前後左右有無
        障礙或車輛行人及安全距離，並應讓行進中之車輛行人優先通行，及隨時採
        取必要之安全措施，道路交通安全規則第八十九條第六款、第九十四條第三
        項及第九十八條第一項第六款分別定有明文。本件被告駕駛自小客欲左轉變
        換車道，自應注意上揭規定，其未注意在其左後方騎乘機車之告訴人，保持
        安全距離，或禮讓行進中之告訴人優先同行，而貿然左轉導致告訴人閃煞不
        及而撞上被告自小客車，被告自有未盡其注意義務，而應負過失之責任甚明
        ，且本件經送台灣省車輛行車事故覆議鑑定委員會鑑定結果亦認：「被告夜
        晚駕駛自小客車，向左變換車道未注意左後行進車輛之安全距離，為肇事原
        因。」（府覆議字第九Ｏ一九Ｏ五號），被告雖辯稱：伊從照後鏡注意後方
        並無來車始左轉，且案發當時已入夜，而視線不佳，被告並無法注意告訴人
        之車輛云云，惟被告於本院審理中已自承：伊自切入車道左轉開始到被撞約
      間隔五、六秒等語，是可知，被告從左轉開始進入內側快車道直至告訴人撞
        上，僅有短短五、六秒時間，顯係告訴人確係騎乘機車在被告自小客車之左
        後方，因見被告突然左轉才因此撞上，被告左轉時竟未發現在其左後方騎乘
        機車之告訴人，足見被告確有未盡其必要之注意義務，且被告已明知當時天
        候已入夜，視線不佳，復因塞車而車流量甚大，則被告駕駛車輛更應提高警
        覺，注意來往車輛始能左轉，被告未注意及此而貿然左轉，益證被告應負過
        失之責任，應可認定。
  （三）綜上所述，被告前揭所辯，均僅係卸責之詞，不足採信，其有右揭未盡其客
        觀上必要之注意義務，而應負過失之責任，有過失傷害之犯行，應堪認定。
二、核被告所為，係犯刑法第二百八十四條第一項前段之過失傷害罪。被告於案發後
    主動報警，並對前來處理之警員乙○○坦承係其所肇事，業據被告供承在卷，且
    經本院電詢證人即警員乙○○證述屬實，有刑案電話查詢登記表一紙在卷可查，
    是被告對未發覺之犯罪自首而接受裁判，應依法減輕其刑。爰審酌被告因自身過
    失駕車行為，導致告訴人受有前述非輕之傷害，且雖經就醫惟已達輕度肢障，有
    中華民國身心障礙手冊一紙在卷可查，雖尚未達喪失機能之程度，惟已造成告訴
    人身心無法彌補之傷害，且被告犯後猶飾詞卸責，顯見被告並無悔意，與其他一
    切情狀，量處如主文所示之刑，並諭知易科罰金之折算標準。末按行為後法律有
    變更者，適用裁判時之法律，刑法第二條第一項前段定有明文，又易服勞役及期
    間、數罪併罰之定執行刑、緩刑及易以訓誡易科罰金各事項，均依新法，有最高
    法院二十四年七月總會決議（二）可資參照，而刑法第四十一條已於九十年一月
    十日修正，並於同年月十二日生效，參諸前揭法條規定及決議意旨，本件自應適
    用裁判時即修正後刑法第四十一條第一項規定，諭知易科罰金之折算標準，併此
    敘明。
據上論斷，應依刑事訴訟法第二百九十九條第一項前段，刑法第二條第一項前段、第
二百八十四條第一項、第六十二條、修正後第四十一條第一項，罰金罰鍰提高標準條
例第一條前段、第二條，判決如主文。
本案經檢察官莊榮松到庭執行職務。
中      華      民      國      九十      年    十一    月    二十八    日
                                    臺灣高雄地方法院交通法庭
                                          審判長法官   涂 裕 斗
                                                法  官   柯 彩 燕
                                                法  官   呂 憲 雄
右正本證明與原本無異。
如不服本判決，應於判決送達後十日內，向本院提出上訴狀。
                                                書記官   許 麗 珠
中      華      民      國      九十      年    十一    月    二十八    日
附錄本判決論罪科刑之法條：
中華民國刑法第二百八十四條第一項
因過失傷害人者，處六月以下有期徒刑、拘役或五百元以下罰金，致重傷者，處一年
以下有期徒刑、拘役或五百元以下罰金。


司法院資訊處製作；財團法人民間司法改革基金會備份。
